臺灣高等法院高雄分院刑事判決　　　　 95年度上易字第882號
上　訴　人　臺灣高雄地方法院檢察署檢察官
被　　　告　甲○○
選任辯護人　林復華律師
　　　　　　林柏瑞律師
上列上訴人因被告贓物案件，不服臺灣高雄地方法院95年度易字
第1012號中華民國95年10月25日第一審判決（起訴案號：臺灣高
雄地方法院檢察署95年度偵字第12039 號），提起上訴，本院判
決如下：
    主  文
上訴駁回。
    理  由
一、公訴意旨略以：黃久青與陳乃豪（分別經臺灣高雄地方法院
    另行判決、臺灣高雄地方法院檢察署檢察官另為不起訴處分
    ）共同基於意圖為自己不法所有之概括犯意聯絡，於民國94
    年1 月10日14時至15時許，由黃久青騎乘車號不詳之機車，
    附載陳乃豪，攜帶兇器鐵撬1 支，至高雄市○○區○○路26
    0 巷7 號3 樓王顏淑絹住處，黃久青在樓下把風，由陳乃豪
    以鐵撬勾開大門門鎖，進入該宅，竊得鑽戒1 只、珍珠戒指
    2 只、黃金手鏈1 條、紅寶石鑲鑽戒子1 只、鏈子1 條、戒
    指2 只、手環1 只、西德石戒指1 只、項鍊1 條、水晶飾品
    1 只等物，得手後陳乃豪分別於94年1 月10日、94年1 月11
    日持竊得之贓物至址設高雄市苓雅區○○○路51號被告甲○
    ○經營之「日盛當舖」典當，甲○○明知陳乃豪典當之金飾
    係他人失竊之贓物，仍基於故買贓物之概括犯意，予以收當
    ，2 次典當金額共計新台幣（下同）17萬餘元許，由黃久青
    、陳乃豪2 人朋分。認被告甲○○觸犯刑法第349 條第2 項
    故買贓物罪嫌云云。
二、公訴意旨認被告觸犯刑法第349 條第2 項故買贓物罪嫌，係
    以：(1)證人黃久青於警詢及偵查中之證述、(2)被告於偵查中
    自承為日盛當舖負責人。(3)證人陳乃豪於偵查中之證述為其
    論據。訊據被告並不否認其係日盛當舖負責人，惟否認故買
    贓物犯行，辯稱：對陳乃豪沒有印象，並未在前開時間內收
    當陳乃豪持以典當之物品等語。
三、按犯罪事實應依證據認定之，無證據不得認定犯罪事實；又
    不能證明被告犯罪者，應諭知無罪之判決；刑事訴訟法第15
    4 條第2 項、第301 條第1 項分別定有明文。又按刑事訴訟
    法上所謂認定犯罪事實之證據，係指足以認定被告確有犯罪
    行為之積極證據而言，如未能發現相當證據或證據不足以證
    明，自不能以推測或擬制之方法，以為裁判基礎，最高法院
    29年上字第3105號及40年台上字第86號分別著有判例可資參
    照。而認定不利於被告之事實，須依積極證據，茍積極證據
    不足為不利被告之認定時，即應為有利於被告之認定，更不
    必有何有利之證據；又認定犯罪事實所憑之證據，雖不以直
    接證據為限，間接證據亦包括在內，然而無論直接證據或間
    接證據，其為訴訟上之證明，須於通常一般之人均不致有所
    懷疑，而得確信其為真實之程度者，始得據為有罪之認定，
    倘其證明尚未達到此一程度，而有合理之懷疑存在而無從使
    事實審法院得有罪之確信時，即應由法院為諭知被告無罪之
    判決，最高法院亦分別著有30年上字第816 號及76年台上字
    第4986號判例足資參證。
四、經查：
  (一)陳乃豪於94年1 月10日竊得王顏淑絹前開之物品後，於94年
    1 月10日、同月11日及（同月11日）數日後，分「3 次」前
    往日盛當舖典當前開竊得物品，分給黃久青的總金額是7 、
    8 萬元，陳乃豪第1 次去日盛當舖時，黃久青在日盛當舖外
    面等候，第2 次黃久青則未與陳乃豪同至日盛當舖的，係是
    在日盛當舖附近的加油站等候陳乃豪等情，固據證人陳乃豪
    於原審法院審理時結證在卷（見原審卷第115 、117 、121
    頁）。然其於偵查中則先結證稱：「（所竊得王顏淑絹前開
    之物品）我分「2 次」拿到日盛當舖典當，偷竊當天（即94
    年1 月10日）我跟黃久青一起去當了部分金飾約8 萬多元，
    我分一半給黃久青，隔天（94年1 月11日）我們2 人又一起
    去將其他的一起典當，當了7 萬多元，2 人平分，第1 次到
    日盛當舖典當時黃久青第1 次沒有和我進去、第2 次他有跟
    我進去」等語（見95年度偵緝字第894 號卷第42-43 頁）。
    然證人黃久青則證稱：「我前後只有在94年1 月10日當天去
    過日盛當舖1 次，當天在當舖外，陳乃豪只有給我1 萬多元
    ，而且我沒有進到當舖內」等語（見原審卷第111 - 112 頁
    ），則證人陳乃豪為典當竊得之王顏淑絹物品而前往日盛當
    舖幾次、分別典當所得款項多少、黃久青有無陪同進入日盛
    當舖等情，陳乃豪先後於偵、審中之證述已有相歧，且就分
    配多少款項與證人黃久青一節，其證述亦與黃久青上開之證
    述亦有不合。另陳乃豪前於94年11月24日偵查中，曾否認將
    竊得之王顏淑絹物品持往日盛當舖典當，供稱：「我沒有將
    偷來的珠寶，拿到和平路與中正路口日盛當舖典當，我曾到
    日盛當舖典當我自己的東西，之所以在警詢時說偷到珠寶後
    ，拿到日盛當舖典當，可能是黃久青說我們曾去日盛典當，
    但實際上是我身上沒有錢，跟黃久青2 人去典當我自己本身
    的東西，不是偷來的東西」等語（見94年度偵字第19791 號
    卷第46頁），證人陳乃豪之證述不能為不利於被告之認定。
  (二)證人陳乃豪於94年1 月10日、94年1 月11日，前往日盛當舖
    典當時，被告並未登記其身分資料等情，雖據其於偵查中證
    述在卷（見95年度偵緝字第894 號卷第42頁），然其於原審
    法院審理時卻結證稱：「我每次去日盛當舖典當時，都有登
    記身分證資料，而且收當的人還有跟我說每次都要，不然這
    些東西是偷來的怎麼辦，…第1 次（94年1 月10日）與第2
    次（94年1 月11日）前往日盛當舖典當時，被告都有登記我
    的身分證」等語（見原審卷第118 、120 頁）。是證人陳乃
    豪就其前往日盛當舖典當物品時，被告究竟有無登記其身分
    證資料之證述，前後矛盾，亦難遽信。綜上，即不能僅依據
    陳乃豪上開證稱：「曾將竊得之金飾等物品持向被告甲○○
    典當」云云，即為不利被告甲○○之認定。
  (三)證人黃久青於94年1 月10日以機車搭載陳乃豪，陳乃豪並攜
    帶其所竊得被害人王顏淑絹前開之物品至中正路被告所經營
    之日盛當舖，固據黃久青於原審法院審理時證述在卷（見原
    審卷第110-111 頁），惟其亦證稱：「我只有去1 次日盛當
    舖，但（當時）沒有進去，我只有看見1 位婦人及1 隻鸚鵡
    外，沒有看見當舖內所發生的其他情況，也沒有聽到當舖內
    傳來的聲音，我不知道典當的經過，我在警詢中說陳乃豪先
    進去日盛當舖，我再進去，以及這批珠寶是由（日盛當舖）
    老板娘收當的，這些話是不屬實的，是員警要求我配合怎麼
    講」等語（見原審卷第111-113 頁），是證人黃久青於當日
    既未曾陪同陳乃豪進入日盛當舖典當物品，則尚不能僅憑其
    前開證詞，推認被告於當日確實收當陳乃豪竊得之物品。
  (四)又證人黃久青雖證稱陳乃豪確有於94年1 月10日交付1 萬餘
    元予黃久青，而如上「(一)」之所述。然證人陳乃豪於95年3
    月28日偵查中、原審法院審理時證稱：「我在95年3 月23日
    偵訊時說典當20多萬元，我的意思是包括3 萬元的現金」等
    語（見95年度偵緝字第894 號卷第42頁、原審卷第119 頁）
    ，是被告陳乃豪既一併竊取現金3 萬元，則其在日盛當舖外
    交付黃久青之1 萬餘元，即不能排除陳乃豪係自竊得之現金
    3 萬元贓款取交黃久青之可能。況本件檢警並未在被告所經
    營之日盛當舖扣得任何王顏淑絹所失竊之物品，即無任何客
    觀現存之證據，可資認定被告確有收當王顏淑絹失竊物品。
  (五)另觀諸被告庭呈之收當物品登記簿（編號30，93年9 月24日
    至94年8 月20日），並未登記陳乃豪曾持前揭物品前往典當
    。而按當舖業之負責人或其營業人員依當舖業法規定收當之
    物品，經查明係贓物時，其物主得以質當金額贖回，現行之
    當舖業法（90年6 月6 日公布）第26條第1 項定有明文。是
    如被告確曾收當陳乃豪所竊得之王顏淑絹所有之上揭物品，
    則被告只要依循現行當舖業法之相關規定予以收當，縱日後
    遭發覺確係王顏淑絹失竊之贓物，亦可要求物主王顏淑絹以
    質當金額贖回，被告為一當鋪業者，為免遭受財產損失之風
    險，被告應無收當物品卻故意不為登載之理。
五、綜上所述，公訴人所指之前揭事證，無法使法院確信被告涉
    犯贓物犯行。此外，復查無其他積極證據，足資證明被告犯
    有公訴人所指之犯行，是被告犯罪即屬不能證明。揆諸前揭
    法條及判例意旨，自應為被告無罪判決之諭知。原審為被告
    無罪之諭知，經核尚無不合，檢察官上訴意旨仍執陳詞，指
    摘原判決不當，求為有罪之判決，並無確切事證以實其說，
    本件上訴為無理由，應予駁回。
據上論斷，應依刑事訴訟法第368條，判決如主文。
本案經檢察官邱榮藏到庭執行職務。
中　　華　　民　　國　　96　　年　　1　　月　　16　　 日
                  刑事第二庭  審判長法  官  林正雄
                                    法  官  黃壽燕
                                    法  官  陳啟造
以上正本證明與原本無異。
不得上訴。
中　　華　　民　　國　　96　　年　　1 　　月　　16　　日
                                    書記官  彭筱瑗
